【裁判字號】    97,訴,6636
【裁判日期】    980123
【裁判案由】    返還所有權狀
【裁判全文】
臺灣臺北地方法院民事判決              97年度訴字第6636號
原      告  乙○○
訴訟代理人  路春鴻律師
複代理人    黃淑芬律師
            丙○
被      告  甲○○
                        樓
上列當事人間請求返還所有權狀事件，本院於民國98年1 月16日
言詞辯論終結，判決如下：
    主      文
被告應將臺北市○○區○○段四小段四七０地號土地所有權狀返
還原告。
訴訟費用由被告負擔。
本判決於原告以新臺幣伍拾伍萬元供擔保後，得假執行。
    事實及理由
一、原告主張：原告於民國97年1 月15日將其所有坐落於臺北市
    內湖區○○段○○段470 地號土地（下稱系爭土地），以新
    臺幣（下同）12,000,000元出售予訴外人王緒添，並於簽訂
    不動產買賣契約書之同時，將系爭土地所有權狀交付身為代
    書之被告，擬用以辦理土地所有權登記移轉事宜。惟王緒添
    並未依約履行給付價金之義務，原告遂於97年6 月23日對王
    緒添為解除買賣契約之意思表示，並請求被告返還系爭土地
    所有權狀，惟被告拒不返還，原告已以本件起訴狀繕本之送
    達被告，依民法第549 條規定終止兩造間之委任契約。爰依
    同法第767 條規定提起本訴，聲明請求被告返還系爭土地所
    有權狀，並願供擔保請准宣告假執行等情。
二、被告則抗辯：被告係受系爭土地買賣雙方當事人委任處理所
    有權移轉登記事宜，因買賣雙方尚有爭議，且買方王緒添仍
    有購買系爭土地之意願，其不同意原告解除買賣契約，目前
    買賣雙方尚在協調中，故被告不能返還系爭土地之所有權狀
    予原告等語，並聲明請求駁回原告之訴及其假執行之聲請。
三、按所有人對於無權占有其所有物者，得請求返還之，民法第
    767 條前段定有明文。查系爭土地狀為原告所有，業據原告
    提出土地登記謄本附卷為證，且為被告所不爭，堪信為真正
    。被告持有系爭土地所有權狀之事實，亦據被告自認在卷。
    雖被告上詞辯稱其尚不能將系爭土地所有權狀返還原告云云
    ，惟依被告所辯，其係因受原告委任辦理系爭土地所有權移
    轉登記事宜，始持有系爭所有權狀。然依民法第549 條規定
    ，委任契約之當事人任何一方，得隨時終止委任契約。原告
    已以本件起訴狀繕本之送達被告，對被告表示終止委任關係
    。被告業97年9 月24日收受本件起訴狀繕本，有送達證書附
    卷可稽，則被告與原告間之委任契約關係，即於同日終止。
    此後被告繼續持有系爭所有權狀，已無合法權源，原告自得
    依上開民法767 條前段規定，請求被告返還。從而，原告提
    起本訴，求為如其聲明所示之判決，為有理由，應予准許。
    又原告陳明願供擔保以代釋明聲請宣告假執行，核無不合，
    爰酌定相當擔保金額，准予宣告假執行。
四、依民事訴訟法第78條，第390 條第2 項，判決如主文。
中    華    民    國    98    年    1     月    23    日
                      民事第三庭  法  官  黃明發
以上正本係照原本作成
如對本判決上訴，須於判決送達後20日內向本院提出上訴狀
中    華    民    國    98    年    1     月    23    日
                                  書記官  陳怡如


司法院資訊處製作；財團法人民間司法改革基金會備份。
